【裁判字號】    97,毒抗,39
【裁判日期】    970131
【裁判案由】    毒品危害防制條例
【裁判全文】
臺灣高等法院刑事裁定                  97年度毒抗字第39號
抗  告  人
即  被  告  甲○○
上列抗告人因違反毒品危害防制條例案件，不服臺灣桃園地方法
院96年度毒聲更字第16號，中華民國97年1月8日第一審裁定（聲
請案號：臺灣桃園地方法院檢察署96年度毒偵字第2867號），提
起抗告，本院裁定如下：
    主  文
 抗告駁回。
    理  由
一、本件原裁定意旨略以：
  (一)抗告人即被告甲○○基於施用第二級毒品之犯意，於民國九
    十六年四月十二日為警採尿時起回溯九十六小時內之某時許
    ，在臺灣地區某不詳處所，施用第二級毒品甲基安非他命一
    次，嗣為警於九十六年四月十二日下午四時五十分許，在桃
    園縣桃園市○○○路麗星花園汽車旅館之111號房間內查獲
    ，案經檢察官聲請將被告送勒戒處所觀察、勒戒。抗告人於
    警詢及原審雖矢口否認有何施用第二級毒品甲基安非他命之
    犯行，辯稱：游嘉玲是我的牌友，大約是在案發當日兩、三
    天前，約四月九日在打麻將現場跟我說她子宮外孕，因為我
    之前也有子宮外孕的狀況，四月十二日下午，游嘉玲就打電
    話給我，跟我說那天她已經準備好要去看婦產科，我就跟游
    嘉玲約好在桃園的一個汽車旅館內見面，當時我有問游嘉玲
    為何要約在那邊，游嘉玲跟我說因為她的男友錢被偷了，游
    嘉玲的男友應該是叫陳清華，而且那時候陳清華有找到偷錢
    的女生，所以他們一直在那邊處理那件事情，游嘉玲就請我
    先上去，不過門口的服務生不讓我進去，因為那間房間有四
    個人，所以要我再開一個房間才可以進去，我就打電話跟游
    嘉玲說我不要上去，我要在外面等，游嘉玲跟我說她會幫我
    出開房間的錢（新臺幣八百五十元），所以叫我開房間，然
    後我就先付錢，同時服務生打開鐵門，我一進去看到兩男兩
    女正在講偷錢的事情，我到了約十分鐘，警察就來了，可是
    他們說先不要開，過了一下子之後，他們才讓我開門，我一
    開門，警察就說不要動，並要我配合，又問我他們東西放在
    哪裡，我說我不知道，並且要我們分開坐，後來警察問我們
    可不可以搜身，我說可以，不過要請女警，女警過了約兩、
    三個小時之後過來，我也配合讓女警搜身，當時女警並沒有
    在我身上搜到任何東西，後來警察就叫我去警察局，現場的
    人我只有認識游嘉玲而已，其他的人我都不認識，我到了警
    察局以後，我有問警察為何我要製作筆錄，警察跟我說因為
    我在現場，警察並問我是否可以驗尿，我說可以，同時跟警
    察要了水喝，我就去上廁所，並且趕緊製作筆錄想要回家，
    我是先在封條上面蓋章，然後警察才叫我去上廁所，因為涉
    嫌偷錢的那位女生都沒有上廁所，時間又很晚，所以我就先
    去上廁所，並且跟警察說我不要等了，我要先回家，我裝了
    尿以後，警察叫我把尿瓶放在那邊，我放在那邊之後，就回
    家了，而且我在上廁所的時候，那位涉嫌偷錢的女生還叫我
    倒一些尿給她，不過我並沒有倒尿給她，我不懂法律，也不
    懂警察執勤的程序，而在事後我問別人，我才知道警察要在
    我的面前貼封條、蓋騎縫章，因此我懷疑我的尿跟其他的人
    混淆云云。
  (二)經查：(1)與抗告人同時在場為警查獲之證人陳清華、呂宗
    所述抗告人當時到場之目的是為了要帶子宮外孕之游嘉玲去
    看醫師一節，雖與抗告人之辯解相符，並與證人即查獲員警
    王祥逢於原審所證：抗告人有跟我說他是要到房間找朋友一
    節，並無不合。惟證人陳清華又證稱：抗告人來了之後，房
    間裡面總共有五人，我們在房間裡面賭博，抗告人進來跟我
    們打屁、聊天，也有準備跟我們擲骰子。結果不到十幾分鐘
    後，警察就大聲敲門、突然進來，我們五人都沒有施用毒品
    ，可是我自己身上有帶毒品海洛因，沒有帶安非他命，當時
    在房間裡面的五個人都沒有人施用毒品，可是他們還沒有進
    房間，我自己有在房間有施用毒品海洛因。我跟抗告人認識
    是透過一位朋友介紹，抗告人跟我一位乾妹妹不錯，我認識
    抗告人約半年，我認識游嘉玲也差不多半年，我跟抗告人的
    交情偶爾約一、兩個星期會跟游嘉玲聚在一起賭博云云；證
    人呂宗另證稱：我過去之後，直到警察來的這段期間，我
    和其他人都沒有施用任何毒品，因為時間很短，我自己在十
    二日前幾天都沒有施用毒品，我自己最後一次施用毒品的時
    間是在九十五年十月左右，我那時候是施用安非他命，警察
    來了以後，有發現房間裡面有海洛因、安非他命等毒品，還
    有發現吸食器、殘渣袋，那時候陳清華說警察找到的毒品都
    是他的，我有帶警察去我車上搜，一位警察從副駕駛座拿一
    包安非他命，問我是誰的？我只好承認，至於我在警局所說
    的「阿志」拿那包安非他命給我抵債，是警察要我這樣說，
    因為警察說若不這樣講，不能結案云云。又抗告人之經警依
    法採集之尿液經送檢驗後呈甲基安非他命、安非他命陽性反
    應外，同時在場為警查獲之陳清華、呂宗、黃珮琳、游嘉
    玲，分別經警依法採集之尿液分別送檢驗後，陳清華之尿液
    確呈安非他命類及嗎啡類陽性反應、呂宗之尿液確呈安非
    他命類及嗎啡類陽性反應、黃珮琳之尿液確呈安非他命類陽
    性反應、游嘉玲之尿液確呈安非他命類陽性反應，此有陳清
    華、呂宗、黃珮琳、游嘉玲之警詢筆錄暨臺灣檢驗科技股
    份有限公司之濫用藥物尿液檢驗報告在卷可參。足認抗告人
    所述：除游嘉玲外，其餘四人均不認識及當時兩男兩女在場
    談論偷錢的事云云，與證人陳清華所述：我認識抗告人約半
    年，我跟抗告人的交情偶爾約一、兩個星期會跟游嘉玲聚在
    一起賭博。我們在房間裡面賭博，抗告人進來跟我們打屁、
    聊天，也有準備跟我們擲骰子云云均有矛盾不符，且證人陳
    清華所述：伊在其他人進入房間前有施用海洛因。當時在房
    間裡面的五個人都沒有人施用毒品云云；證人呂宗所述：
    我過去之後，直到警察來的這段期間，我和其他人都沒有施
    用任何毒品，因為時間很短，我自己在十二日前幾天都沒有
    施用毒品，我自己最後一次施用毒品的時間是在九十五年十
    月左右云云，均與上揭客觀之濫用藥物尿液檢驗報告等書證
    所顯示之情狀均有不符，是證人陳清華、呂宗就自身是否
    有施用毒品一情所為陳述，既與客觀所顯示之書證有所不符
    而難採信，更難期其二人所述其餘人等當時均無施用毒品一
    情屬實，遑論抗告人與黃珮琳、游嘉玲之尿液經送驗，均有
    呈安非他命類陽性反應，更與其二人此部分所述大相逕庭，
    實難採信。再者，本件抗告人所辯其當時到場之目的係為了
    找因子宮外孕之朋友游嘉玲並欲帶之就醫一情縱使非虛，然
    抗告人其餘所辯均與證人陳清華互有矛盾齟齬，是抗告人所
    辯其並未施用毒品云云，是否為為求脫身卸責之詞，亦顯有
    可疑。抗告人到場目的縱係為了找游嘉玲欲帶之就醫，亦不
    足以認定抗告人並無施用第二級毒品甲基安非他命。(2)查警
    方依採驗尿液實施辦法及警察機關執行毒品犯罪嫌疑人尿液
    採驗作業規定，相關規範之標準作業流程為：(三)尿液採集完
    成後，立即將尿液檢體裝入甲、乙兩瓶尿液容器，並提供尿
    液封緘，使嫌疑人在封緘上捺印左手大拇指（不得填寫嫌疑
    人姓名），採尿人員在封緘上核章並填寫檢體監管紀錄表。
    (四)尿液封緘捺印指紋及採尿人員核章後，貼於尿液檢體上，
    並當嫌疑人面前用透明膠帶將瓶口封住，有桃園縣警察局九
    十六年十二月三日桃警刑字第○九六○○九七五七○號函暨
    所附之採驗尿液實施辦法及警察機關執行毒品犯罪嫌疑人尿
    液採驗作業規定在卷可參。據對抗告人採驗尿液之員警即證
    人林冠麟證稱：查獲時，我在樓下，當時我們到現場時，總
    共有五個人，我們在車上、房間內查獲毒品，其中兩個男生
    都承認毒品、器具是他們的，其餘三位女生表示毒品、器具
    都不是她們的，到了警局之後，有請示檢察官三位女生是否
    需要移送，檢察官表示經三位女生同意，採尿之後，視驗尿
    結果再處理即可，至於採尿過程，她們三位女子是分別上廁
    所，沒有一起上廁所，然後當著她們的面貼封條，都是各別
    貼封條，並且有寫代號，每一個當事人我都是如此處理，所
    以不可能有尿液混在一起、貼錯封條的情形，而且本案中，
    除了本件抗告人之外，其餘四位被告都是呈現陽性反應，方
    才抗告人所述的採尿過程，不可能發生，絕不可能尿液放在
    那邊，又沒有貼封條，就讓抗告人先行離開，我們對於抗告
    人採尿的兩瓶尿液都是如此處理，而且當時抗告人也沒有質
    疑驗尿過程，況且抗告人是第一個去採尿，更不可能把她的
    尿跟別人的尿混在一起等語。而衡諸常理，證人林冠麟係桃
    園政府警察局八德分局大安派出所員警，於本件查獲及對抗
    告人進行採尿監控之際，既係依法而為相關之處理，又與抗
    告人素昧平生且宿無怨隙，殊無惡意設詞誣陷抗告人之理，
    且其處理亦與上述標準作業流程(三)(四)規範相符，自足認證人
    林冠麟上揭所述，應顯較抗告人空言否認為可採。又原審為
    求慎重起見，特將抗告人於九十六年十一月二十三日於原審
    當庭所捺印之指紋卡及庭訊後對其採集其親自排放之尿液檢
    體一瓶，連同先前抗告人為警查獲所採集之尿液檢體暨封緘
    一瓶送請內政部警政署刑事警察局為DNA型別鑑定及指紋鑑
    定，其鑑驗結果均係同一人（即被告甲○○）所有，亦有內
    政部警政署刑事警察局九十七年一月三日刑醫字第○九六○
    一八七三六○號鑑驗書在卷可稽，更足徵抗告人為警查獲所
    採集之尿液檢體暨封緘，均為其本人親自所捺印之指紋及所
    排放之尿液，而別無摻雜他人之尿液於其中或有何與他人尿
    液相混淆之可能。
  (三)按目前常用的尿液安非他命或嗎啡篩檢方式包括酵素免疫方
    析法（EIA,ENZYMEEMMUNOAS SAY）、薄層色層分析法（TLC,
    THIN LAYER CHROMATOGRAPHY）和放射免疫分析法（RIA,RAD
    IOIMMUNOASSAY），在文獻報告中，確實有藥品或食物因交
    叉反應（CROSS REACTOIN），可在尿液中測試中產生偽陽性
    （FALSE POSITIVE）之安非他命或嗎啡反應，惟利用精密之
    儀器分析，將可排除偽陽性之可能，而得到正確的答案，因
    此篩檢結果必須進一步確認。在目前最常用之確認方法為氣
    相層析質譜儀（GC/MS,GASCHR OMATOGRA PHY/MASSSPECTROM
    ETRY），此因乃在良好的操作條件下，以氣相層析質譜儀作
    藥物及其代謝產物定性及定量分析，幾乎不會有偽陽性反應
    產生；至於「坐於服用安非他命，施用海洛因旁者，其尿液
    檢驗結果是否可能有安非他命或海洛因（嗎啡）反應」；因
    法律問題及道德考量，迄今尚未有關於二手吸食安非他命或
    海洛因之文獻報告。但就理論上而言，吸食安非他命或海洛
    因時，因可造成空氣中懸浮之安非他命或海洛因，而由呼吸
    道吸入體內，所以有可能會造成類似自行吸食之效果，此時
    ，空氣中之藥物濃度，將是導致二手吸食者是否呈現尿液測
    試陽性反應之重要因素。如吸食之密閉空間愈小。旁人吸食
    量愈多，相處時間愈久，與吸食者距離越近，則受影響之可
    能性愈大；又於吸食煙毒者及麻醉藥品者旁，同時吸入該吸
    食者燃燒之藥物所排出之氣體（即俗稱之二手煙），能否在
    尿液中被檢出煙毒或安非他命反應，文獻上尚無此類研究報
    告。然按本局檢驗煙毒經驗研判，若非處於空間狹小之密閉
    ，並故意大量吸入該氣體，應不至於尿液中代謝出煙毒反應
    ，此有臺灣臺北地方法院另案函詢回覆之行政院國軍退除役
    官兵輔導委員會臺北榮民總醫院八十三年四月七日北總內
    字第○三○五九號函及臺灣板橋地方法院另案函詢回覆之法
    務部調查局八十二年十月一日陸(一)八二○九二七一二號函
    可稽，參以抗告人歷來於警詢及原審言詞及書狀所辯，均並
    非如上揭函文所述係在密閉狹小空間且大量吸入毒品之氣體
    ，且抗告人為警查獲所採集之尿液經送請臺灣檢驗科技股份
    有限公司以氣相層析質譜儀分析法檢驗結果，確呈安非他命
    陽性反應，而其數值為：安非他命：＞2000（5157）；甲基
    安非他命：＞2000（21807），有卷附臺灣檢驗科技股份有
    限公司所出具之抗告人濫用尿液檢驗報告可憑，以抗告人經
    檢驗所得數值之高，更難認其係誤吸入含有第二級毒品甲基
    安非他命之空氣所致。
  (四)再抗告人之警詢筆錄內容，經原審當庭勘驗結果，亦係全程
    連續錄音而別無其他不正方法訊問之情形，有原審九十七年
    一月七日訊問筆錄在卷可憑，且抗告人對其警詢筆錄之製作
    歷來又別無爭執之情事，亦難認該警詢筆錄之製作有何瑕疵
    可指之情事。綜上各情，經窮盡所有調查證據之能事，所得
    心證仍認抗告人前開所辯各情均不足採，是仍有聲請意旨所
    指當有於九十六年四月十二日為警採尿時起回溯九十六小時
    內之某時許，在臺灣地區某不詳處所，施用第二級毒品甲基
    安非他命一次之行為，而裁定被告應送勒戒處所觀察、勒戒
    等語。
二、抗告意旨則以：(一)查九十六年四月十六日下午在上載麗星花
    園汽車旅館111號房間內共有抗告人及游嘉玲、陳清華、呂
    宗、黃珮琳等五人，皆有抽煙並共同使用一個煙灰缸，其
    間抗告人曾誤取他人擱置煙灰缸上香煙，待吸食發覺味不對
    ，陳清華始行喝以「你拿錯了我的煙」，或因此導致抗告人
    尿液經驗出安非他命陽性反應，此情可傳喚陳清華為證。(二)
    抗告人原不知汽車旅館內有人施用安非他命，本案發生後始
    行知悉。而當時房間空間密閉，甚為狹小，有人吸食毒品及
    香煙致煙霧瀰漫；且抗告人當時懷孕，經常發生呼吸急促情
    形，須深呼吸以維持身體之舒適。有可能造成檢驗之誤判，
    實則抗告人並未吸食毒品。(三)員警抵達汽車旅館時，陳清華
    等人均不敢開門，抗告人因不知渠等持有毒品，故主動開門
    讓警員進入，可傳喚陳清華等人及警員作證。倘抗告人曾施
    用安非他命，遇警查緝，避之猶恐不及，焉有主動打開房門
    讓警方搜查之可能？(四)抗告人當時懷孕，斷無仍施用安非他
    命傷害胎兒之理。又抗告人夙無施用毒品前科，實有可能錯
    拿陳清華之香煙所致。查抗告人苟有施用毒品情事，毛髮中
    必殘存相當數量，若係錯吸他人香煙，毛髮中應不致有毒品
    成分。抗告人願由法務部調查局檢驗抗告人毛髮有無毒品反
    應云云。
三、經查，原裁定認定抗告人於九十六年四月十二日為警採尿時
    起回溯九十六小時內之某時許，在臺灣地區某不詳處所，施
    用第二級毒品甲基安非他命一次之行為，因而裁定抗告人應
    送勒戒處所觀察、勒戒，對於抗告人所為否認施用甲基安非
    他命之辯解，如何不足採信，已依憑證人陳清華、呂宗、
    王祥逢、林冠麟之證言，及抗告人歷來於警詢及原審言詞及
    書狀辯解之詞，暨陳清華、呂宗、黃珮琳、游嘉玲之警詢
    筆錄暨臺灣檢驗科技股份有限公司之濫用藥物尿液檢驗報告
    、臺灣檢驗科技股份有限公司所出具之抗告人濫用尿液檢驗
    報告、桃園縣警察局九十六年十二月三日桃警刑字第○九六
    ○○九七五七○號函暨所附之採驗尿液實施辦法及警察機關
    執行毒品犯罪嫌疑人尿液採驗作業規定、內政部警政署刑事
    警察局九十七年一月三日刑醫字第○九六○一八七三六○號
    鑑驗書、行政院國軍退除役官兵輔導委員會臺北榮民總醫院
    八十三年四月七日北總內字第○三○五九號函、法務部調
    查局八十二年十月一日陸(一)八二○九二七一二號函、原審
    九十七年一月七日勘驗抗告人警詢筆錄內容之訊問筆錄等，
    說明綦詳，所憑證據，經核並無違法。原審綜合全部調查所
    得證據，本諸事實審證據取捨之職權，所為認定及論斷，亦
    無悖於經驗法則、論理法則或違背證據法則情形之存在。按
    鑑定之目的，在對於物證判斷與犯罪構成要件事實關聯性，
    苟具有客觀性與公信性，且於鑑定程序無違，究以何方法為
    適當，乃事實審法院職權範圍。而尿液毒品反應檢驗與毛髮
    毒物檢驗，皆屬對採樣者曾無施用毒品之方法，本件抗告人
    經依法定程序採集尿液，經篩驗確認呈甲基安非他命陽性反
    應，自無再就其毛髮為毒品鑑定之必要。再陳清華及其他在
    場人又始終否認曾在上揭處所施用毒品，即無再傳喚陳清華
    訊問抗告人曾否誤抽香煙之必要。衡諸上揭事證，抗告人曾
    施用甲基安非他命一節，既已經證明，原審裁定抗告人觀察
    勒戒，洵無不當或違法。抗告意旨就原裁定已明白論述之事
    項，或執陳詞，或以因懷孕而無施用毒品可能及其他各詞，
    漫意指摘原裁定違法，為無理由，應予駁回。
據上論斷，應依刑事訴訟法第四百十二條，裁定如主文。
中    華    民    國    97    年    1     月    31    日
                  刑事第十八庭  審判長法  官  溫耀源
                                      法  官  周政達
                                      法  官  段景榕
以上正本證明與原本無異。
不得抗告。
                                      書記官  陳靜姿
中    華    民    國    97    年    2     月    4     日


司法院資訊處製作；財團法人民間司法改革基金會備份。
